【裁判字號】    96,交訴,53
【裁判日期】    970520
【裁判案由】    公共危險等
【裁判全文】
臺灣嘉義地方法院刑事判決              96年度交訴字第53號
公  訴  人  臺灣嘉義地方法院檢察署檢察官
被      告  乙○○
                    （現另案在臺灣嘉義監獄鹿草分監執行中
上列被告因公共危險等案件，經檢察官提起公訴（九十六年度偵
緝字第六七三號），被告於準備程序中就被訴事實為有罪之陳述
，經本院合議庭裁定由受命法官改依簡式程序審理，判決如下：
    主  文
乙○○因過失傷害人，處拘役拾日，如易科罰金，以新臺幣壹
仟元折算壹日；又駕駛動力交通工具肇事，致人受傷而逃逸，累
犯，處有期徒刑柒月。
    事  實
一、乙○○前因違反麻醉藥品管理條例案件，經本院以八十六年
    度訴字第八九四號判決判處有期徒刑五年，經臺灣高等法院
    臺南分院以八十八年度上訴字第一一六號判決、最高法院九
    十年度台上字第四四一五號判決駁回上訴確定，於民國九十
    三年十月一日假釋付保護管束出監，於九十六年四月六日假
    釋期滿執行完畢。乙○○於九十六年五月十六日中午十二時
    五分許，無駕駛執照而騎乘車牌號碼OQZ—302號重型機車，
    沿嘉義縣中埔鄉和美村司公廓三號前之產業道路由西往東方
    向行駛，途經和美村司公廓三號前約五十公尺處時，應知車
    輛行駛時，駕駛人應注意車前狀況，隨時採取必要之安全措
    施以避免危險之發生，且車輛在未劃標線之道路，應靠右行
    駛，會車時相互之間隔不得少於半公尺，而當時天氣晴、日
    間自然光線、路面乾燥無缺陷、視距良好，並無不能注意之
    情事，竟疏未注意車前狀況，且未靠右行駛，於會車時未保
    持兩車至少半公尺之間隔，適有由甲○○所騎乘之車牌號碼
    P8T—622號重型機車，亦未注意車前狀況、靠右行駛及會車
    時未注意保持兩車間隔，自對向駛至上開地點，致二車在交
    會時不慎發生碰撞，使甲○○因而人車倒地，並造成甲○○
    受有左小指骨折併挫傷血腫之傷害。詎乙○○明知駕車肇事
    致甲○○受傷，且甲○○已當場告知其欲至醫院診治並報警
    ，請乙○○勿離開，乙○○竟為逃避責任，不僅未採取救護
    或其他必要措施，復未向警察機關報告，隨即騎乘上開機車
    離開肇事現場而逃逸，嗣警據報前往處理後，始為警循線查
    獲。
二、案經甲○○訴由嘉義縣警察局中埔分局報告臺灣嘉義地方法
    院檢察署檢察官偵查起訴。
    理  由
一、本件係經被告乙○○於準備程序當庭表示認罪，而經本院裁
    定以簡式審判程序加以審理，則依據刑事訴訟法第二百七十
    三條之二、同法第一百五十九條第二項之規定，不適用傳聞
    法則有關限制證據能力之相關規定，合先敘明。
二、被告乙○○於上開時地，無駕駛執照騎乘機車與甲○○發生
    車禍，致甲○○受有前揭傷害，乙○○於甲○○告知勿離開
    時，乙○○仍逕行騎乘機車離去，而未採取救護或其他必要
    措施，復未向警察機關報告等情，業據被告乙○○於本院審
    理時坦承不諱，核與證人甲○○於警詢、偵訊證述情詞大致
    相符，復有道路交通事故現場圖、道路交通事故調查報告表
    （一）（二）、交通事故紀錄（通報）單、疑似道路交通事
    故肇事逃逸追查表、證號查詢機車駕駛人資料各一份、現場
    照片六張等在卷可佐，而告訴人甲○○確受有「左小指骨折
    併挫傷血腫」之傷害，亦有財團法人嘉義基督教醫院診斷證
    明書一份在卷可稽。其次，依前開交通事故現場圖、現場照
    片顯示，本件肇事地點為未劃有標線之道路，路面寬度為五
    公尺，為一直路視野良好無遮蔽物，佐以被告機車刮地痕位
    置，其刮地痕起點位置在距離道路邊緣二點四公尺處，是肇
    事地點係在路面中間位置，足徵被告與告訴人甲○○於肇事
    前，均未靠路面右邊騎乘，於上揭視野良好處，本應可注意
    對向來車及來車行向，而未充分注意車前狀況及會車間隔，
    導致會車時發生擦撞，要屬無疑。
三、按汽車行駛時，駕駛人應注意車前狀況及兩車併行之間隔，
    並隨時採取必要之安全措施；汽車除行駛於單行道或指定行
    駛於左側車道外，在未劃標線之道路，應靠右行駛；汽車交
    會時，會車相互之間隔不得少於半公尺，道路交通安全規則
    第九十四條第三項、第九十五條第一項前段、第一百條第五
    款分別定有明文。查本件被告騎乘重型機車，於行經上開路
    段時，理應知悉並注意上開交通安全規則，以防止危險發生
    ，且依卷附之道路交通事故調查報告表所載，本件肇事當時
    係天候晴、日間自然光線、柏油路面乾燥無缺陷、無障礙物
    、視距良好等情狀，被告並無不能注意之情事，詎仍疏未注
    意上開規定，因而肇事，致告訴人受有上述之傷害。另告訴
    人甲○○騎乘機車行駛在上揭地點，與被告為對向車輛，依
    前述之道路視野、刮地痕位置、機車擦撞位置等情以觀，告
    訴人騎乘機車亦有未注意車前狀況，未靠右行駛及會車時保
    持半公尺以上間隔之過失，應堪認定。參以本件事故經送請
    臺灣省嘉雲區車輛行車事故鑑定委員會鑑定，其結果亦認被
    告乙○○、告訴人甲○○均駕駛普通重型機車，行經未劃標
    線道路，會車互未保持安全間隔，同為肇事原因等情，有該
    委員會九十七年二月十二日嘉雲鑑字960827字第0975800399
    號函附之鑑定意見書乙份附卷可憑，是被告對本件車禍之發
    生確有過失，告訴人甲○○亦有過失無疑。惟上開車禍既係
    被告前開過失行為所合併肇致，被告即不得因此解免其過失
    責任。又告訴人因本件車禍受有上開傷害，已如前述，被告
    過失行為與告訴人之傷害結果間，顯具有相當因果關係。綜
    上，本件事證明確，被告過失致被害人受有傷害以及肇事逃
    逸犯行，均堪以認定。
四、核被告乙○○所為，係犯刑法第二百八十四條第一項前段過
    失傷害罪及第一百八十五條之四駕駛動力交通工具肇事，致
    人受傷而逃逸罪。其所犯上開二罪，罪名互異，犯意各別，
    應分論併罰。次按汽車駕駛人，無駕駛執照駕車、酒醉駕車
    、吸食毒品或迷幻藥駕車、行駛人行道或行經行人穿越道不
    依規定讓行人優先通行，因而致人受傷或死亡，依法應負刑
    事責任者，加重其刑至二分之一，道路交通管理處罰條例第
    八十六條第一項定有明文。查本件被告並無駕駛執照，有卷
    附證號查詢汽車駕駛人資料一份在卷可參，是本件肇事時，
    被告係屬無駕駛執照駕車，因而致人受傷，依法應負刑事責
    任，依道路交通管理處罰條例第八十六條第一項規定，就過
    失傷害部分依法加重其刑。再被告前因違反麻醉藥品管理條
    例案件，經本院以八十六年度訴字第八九四號判決判處有期
    徒刑五年，經臺灣高等法院臺南分院以八十八年度上訴字第
    一一六號判決、最高法院九十年度台上字第四四一五號判決
    分別駁回上訴確定，於九十三年十月一日假釋付保護管束出
    監，於九十六年四月六日期滿假釋執行完畢等情，有臺灣高
    等法院被告前案紀錄表可憑，其受徒刑之執行完畢，五年以
    內故意再犯法定刑屬有期徒刑以上之肇事逃逸罪，就肇事逃
    逸部分為累犯，應依刑法第四十七條第一項規定加重其刑。
    爰審酌被告為高中肄業之智識程度，前有毒品前科之素行，
    疏未注意車前狀況、靠右行駛保持會車間隔之過失程度、與
    告訴人同為肇事原因，告訴人所受傷勢，及被告於肇事致告
    訴人受傷後，未予即時救護或協助逕自逃逸，漠視其法律上
    所應履行之義務，因此所造成之危險程度，並審酌被告坦承
    犯行之犯後態度，迄今未能與告訴人達成和解或調解等一切
    情狀，分別量處如主文所示之刑，並就過失傷害部分諭知易
    科罰金之折算標準，以資懲儆。至檢察官雖具體求處有期徒
    刑九月，惟按「刑事審判之量刑，在於實現刑罰權之分配的
    正義。故法院對有罪之被告科刑，應符合罪刑相當之原則，
    使罰當其罪，以契合人民之法律感情。此所以刑法第五十七
    條明定科刑時應審酌一切情狀，尤應注意該條所列各款事項
    ，以為科刑輕重之標準。」，迭經最高法院九十三年度台上
    字第三九七三號、九十四年度台上字第二一三一號、九十四
    年度台上字第二二七五號等刑事判決在案，本院審酌刑法第
    五十七條各款所臚列情事，並考量被告犯罪情節、行為手段
    等各項情狀，認為分別科處如主文所示之刑即可達罰當其罪
    之目的，檢察官之求刑稍屬過重，附此敘明。
據上論斷，應依刑事訴訟法第二百九十九條一項前段，刑法第二
百八十四條第一項前段、第一百八十五條之四、第四十七條第一
項、第四十一條第一項前段，道路交通管理處罰條例第八十六條
第一項，刑法施行法第一條之一第一項、第二項前段，判決如主
文。
本案經檢察官蔡彥守到庭執行職務。
中    華    民    國    97    年    5     月    20    日
                  交通法庭    法  官  黃琴媛
上列正本證明與原本無異。
如不服本判決，應於判決送達後十日內向本院提出上訴狀，上訴
書狀依法應敘述具體理由，如未敘述具體理由者，應於上訴期間
屆滿後二十日內補提理由書於本院（均應附繕本）。告訴人或被
害人如對於本判決不服者，應具備理由請求檢察官上訴，其上訴
期間之計算係以檢察官收受判決正本之日期為準。
中    華    民    國    97    年    5     月    20    日
                               書記官  李彩娥
附錄論罪科刑法條：
中華民國刑法第185條之4
（肇事遺棄罪）
駕駛動力交通工具肇事，致人死傷而逃逸者，處 6 月以上 5 年
以下有期徒刑。
中華民國刑法第284條第1項
（過失傷害罪）
因過失傷害人者，處 6 月以下有期徒刑、拘役或 5 百元以下罰
金，致重傷者，處1年以下有期徒刑、拘役或5百元以下罰金。


司法院資訊處製作；財團法人民間司法改革基金會備份。
